臺灣臺中地方法院刑事判決
111年度易字第408號
公  訴  人  臺灣臺中地方檢察署檢察官
被      告  蔡羽暄



選任辯護人  武燕琳律師（法扶律師）
上列被告因妨害自由案件，經檢察官提起公訴（111年度偵字第2
636號），本院判決如下：
    主    文
丁○○無罪。
    理    由
一、公訴意旨略以：被告丁○○於民國110年12月4日下午某時，前
    往臺中市○區○○街00號，欲探視其小孩之際，因細故與其前
    夫發生口角，復因其子與告訴人乙○○之子在玩耍之際，告訴
    人及配偶未能注意孩子狀況，而心生不滿，欲前往告訴人位
    在臺中市○區○○街00號居處（下稱系爭房屋）與之理論，經
    告訴人告知被告不得進入系爭房屋，詎其竟基於侵入住宅之
    犯意，未經告訴人之同意，擅自打開系爭房屋之紗門，而侵
    入告訴人前開居處，嗣經告訴人報警處理，始悉上情。因認
    被告涉犯刑法第306條第1項無故侵入住宅罪嫌等語。
二、按犯罪事實應依證據認定之，無證據不得認定犯罪事實；又
    不能證明被告犯罪者，應諭知無罪之判決，刑事訟訴法第15
    4條第2項、第301條第1項分別定有明文。次按事實之認定，
    應憑證據，如未能發現相當證據，或證據不足以證明，自不
    能以推測或擬制之方法，為裁判基礎；認定不利於被告之事
    實，須依積極證據，苟積極證據不足為不利於被告事實之認
    定時，即應為有利於被告之認定，更不必有何有利之證據（
    最高法院40年度台上字第86號、30年度上字第816號判決意
    旨參照）。又依刑事訴訟法第161條第1項規定，檢察官就被
    告犯罪事實，應負舉證責任，並指出證明之方法。因此，檢
    察官對於起訴之犯罪事實，應負提出證據及說服之實質舉證
    責任。倘其所提出之證據，不足為被告有罪之積極證明，或
    其闡明之證明方法，無從說服法官以形成被告有罪之心證，
    基於無罪推定之原則，自應為被告無罪判決之諭知（最高法
    院92年度台上字第128號判決意旨參照）。
三、按刑法第306條第1項所謂無故侵入他人住宅或建築物，所保
    護之客體為個人居住之安寧與私人生活之秘密之保持，而「
    倘屬無人居住、使用之空屋或無人在內生活、營業使用之建
    築物，並無生活安寧可言，自不在本條保護之列」。又公共
    場所或公眾得出入之場所，例如，執行職務時間中之公務機
    關、車站，或營業時間中之銀行、商店、百貨公司等，若無
    禁止進入之意思表示，應認為預先已有包括承諾。此項包括
    承諾之範圍，應依該住宅或建築物等之用途、構造及機能等
    ，依社會通念而為判斷。準此，營業場所在營業時間，既開
    放供公眾得自由出入，此時，在開放之時間及區域範圍內，
    自難同時又主張應保有如未開放空間般之生活安寧及隱私感
    ，從而不構成刑法第306條第1項之罪。又按刑法第306 條之
    罪重在保護個人之住屋權即個人居住之場所有不受其他人侵
    入留滯其內干擾與破壞之權利，故該條第1項之罪係以未經
    同意無故進入他人住宅、建築物或附連圍繞之土地或船艦為
    構成要件。而所謂「無故侵入」，係指行為人無權或無正當
    理由，或未得住屋權人之同意，而違反住屋權人之意思，以
    積極作為或消極不作為之方式進入他人之住宅或建築物，至
    其係公然或秘密、和平抑或強行為之，均非所問。又有無正
    當理由而侵入，其理由正當與否，應以客觀標準觀察，凡法
    律、道義、習慣等所應許可，而無背於公序良俗者，例如有
    搜索職務者之搜索，或追捕現行犯入內，或逮捕人犯入內，
    固均不能謂為無故，即如因訪親友、募捐款項、索討債務、
    投送電信、追覓家禽等而入他人住居處所者，既無背於公序
    良俗，亦不能謂非正當理由；是該罪之成立須行為人主觀上
    具有明知其無權侵入而無正當理由仍執意侵入之故意。
四、公訴意旨認被告涉有無故侵入他人住宅罪嫌，無非係以被告
    供述、證人即告訴人證述、職務報告、現場監視器光碟級翻
    拍照片等為其論據。
五、訊據被告固坦承於前揭時間，進入系爭房屋，惟堅決否認有
    何無故侵入他人住宅之犯行，辯稱：伊是要去找跟告訴人說
    ，他讓伊小孩在馬路上玩很危險，伊講完就離開，且系爭房
    屋是里長辦公室，並非住宅等語。經查：
  ㈠被告於上開時間進入系爭房屋乙節，業據被告坦承在卷（見
    偵卷第35頁至第38頁、第67頁至第69頁；本院卷第86頁、第
    181頁），核與證人即告訴人（見偵卷第29頁至第31頁、第7
    5頁至第76頁；本院卷第157頁至第169頁）、證人丙○○（見
    本院卷第170頁至第178頁）證述在卷，並有職務報告、指認
    相片各1份、監視器錄影畫面翻拍照片3張（見偵卷第28頁、
    第33頁、第45頁至第47頁）附卷可查，是此部分堪先認定為
    真實。
  ㈡被告於警詢時證稱：伊有於上開時間進入系爭房屋；當日伊
    到大義街22號找伊前夫探視伊小孩，可是伊一到達就發現伊
    小孩跟告訴人小孩在騎樓靠近大馬路邊玩耍，且在路邊轉彎
    處車與車縫隙間，那邊有視線死角很危險，當時證人丙○○在
    系爭房屋門口與鄰居聊天，伊前夫在他自己工作室内玩手機
    ，伊看到就進去跟前夫討論這件事，但前夫態度惡劣遲遲不
    理，所以伊才去跟證人丙○○訴說整件事；伊會進入系爭房屋
    是因伊看到證人丙○○在系爭房屋內教她兒子功課，伊進去告
    知證人丙○○，她兒子跟伊兒子在玩的時候要注意安全，避免
    遺憾事情發生，還有談伊跟伊前夫有訴訟的事情，伊知道告
    訴人包庇伊前夫，他們也知道伊與前夫有訴訟，所以伊一開
    始有找告訴人他們，可是告訴人他們一直都不領情，對伊態
    度很不友好，告訴人還說伊有神經病，甚至動用資源惡意要
    栽贓給伊；告訴人是在伊進去後告知伊不能進去；伊是直接
    把紗窗門打開後就進去找證人丙○○，並没有侵入住宅等語（
    見偵卷第35頁至第38頁）；於偵查時陳稱：伊有進入系爭房
    屋，該處係告訴人辦公室，告訴人是里長，伊去系爭房屋旁
    的前夫家探視小孩時，發現伊小孩與告訴人小孩一起玩，但
    告訴人與證人丙○○都沒有在注意小孩狀況，且伊前夫也在玩
    手機，沒有在注意小孩的狀況，伊與伊前夫還有訴訟，所以
    關係不好，所以伊進去系爭房屋跟證人丙○○述說伊與前夫的
    狀況，並說如果要這樣，伊等就直接走訴訟，告訴人不高興
    伊這樣進到他的辦公室，且告訴人是後來才叫伊不准留在系
    爭房屋；告訴人是里長，該處是公眾場所，伊不是私闖民宅
    ；系爭房屋有懸掛里長服務處的招牌，該處有泡茶處；伊不
    是該里里民，但伊前夫有向告訴人租房；伊進去系爭房屋是
    因看到證人丙○○在教小孩，伊看里民都這樣進去，且伊小孩
    就住在該里；告訴人一開始沒有叫伊出去，是後來才叫伊出
    去等語（見偵卷第67頁至第69頁）；於本院準備程序時陳稱
    ：伊當時確實有去系爭房屋，有打開門進去，告訴人沒說伊
    不能進去，告訴人也不在現場，伊進去出來都沒人跟伊說不
    能進去；伊進去後也沒人要求伊離開，伊是自己離開的；伊
    之所以進去系爭房屋是要跟證人丙○○說小孩在大馬路玩很危
    險；伊知道告訴人是里長；伊進去時大門是開的，紗門是關
    的等語（見本院卷第86頁）；於本院審理時陳稱：伊有進入
    系爭房屋，但伊有理由，告訴人沒說伊不可進去，也沒要伊
    離開；伊前夫住隔壁，伊看到告訴人小孩與伊小孩在馬路上
    玩耍，如果發生事情，誰負責等語（見本院卷第181頁）。
  ㈢證人即告訴人於警詢時證稱：被告與其前夫吵架，吵到伊這
    裡來，後來被告要侵入系爭房屋時，因裡面有伊配偶及7歲
    的小孩跟貴重錢財，伊有警告被告不准進來，這樣是侵入住
    宅，可是被告還是不聽規勸，硬開門闖進來就開始罵伊配偶
    及小孩；伊不知道為何被告要闖進去系爭房屋；被告闖進系
    爭房屋後就大聲罵伊配偶及小孩，罵完後就出去跟她前夫繼
    續吵架；當時系爭房屋大門沒上鎖，被告沒有毀損或拿取物
    品；系爭房屋係伊主宅，里長辦公室在臺中市○區○○○路○段0
    00號等語（見偵卷第29頁至第31頁）；於偵訊時證稱：當時
    被告與其前夫在隔壁吵架，被告吵完後，跑到系爭房屋騎樓
    ，想要進入系爭房屋，伊在騎樓跟被告說不要進來，因系爭
    房屋内有5歲小孩和伊配偶，伊擔心5歲小孩受傷害，伊要被
    告丁○○不要進去，因系爭房屋紗門是鎖著，被告就硬把門拉
    開，扣子就斷掉了，被告就闖進去系爭房屋罵伊小孩跟配偶
    ；伊有實際住在系爭房屋；當時系爭房屋的大門沒上鎖，但
    紗窗有用扣子扣起來；系爭房屋外沒掛里長服務處招牌，此
    處是伊住家；被告在進去系爭房屋前，伊有警告被告不要進
    去，被告進去後，伊有在門口要被告出來等語（見偵卷第75
    頁至第76頁）；於本院審理時證稱：系爭房屋係伊住家，伊
    有住在該處；系爭房屋平常有作為服務之處，但沒對外開放
    ，就是伊與里民約在該處，因里民要諮詢問題時，要跟伊約
    時間，算是伊個人辦公室，不是專屬里民服務處；伊服務里
    民的位置是在該處一樓前面有泡茶桌的地方，就在一樓屏風
    的外面；一樓屏風裡面是私人住的地方；系爭房屋有在區公
    所登記為里民服務處，但這是內政部跟區公所的個人認知；
    伊不確定區公所有登記系爭房屋為服務處，但伊與里民有需
    要諮詢的話，伊人會在系爭房屋，里民需要先跟伊約好時間
    ，沒約好，人不可以進來；里民要進來系爭房屋，要伊先開
    門才可以進來，且最多只能到泡茶桌，不能進到屏風後面的
    地方，屏風後有放伊私人文件、公文，屏風後是作為住宅之
    用；事發當時，伊在系爭房屋對面路口；當時紗門有扣起來
    ，需要用力才可打開；伊在對面看到被告要開門進入系爭房
    屋時，有叫被告不要進去；大義街寬約10米等語（見本院卷
    第157頁至第169頁）。
  ㈣證人丙○○於本院審理時證稱：被告進入系爭房屋時，只有伊
    與小孩在，被告進來後，有跟伊講話，但伊忘記談話內容；
    被告語帶威脅，一進來就劈哩啪啦一直罵伊，伊說「妳幹嘛
    ，妳講什麼，妳在講什麼」，被告一直劈哩啪啦不聽伊制止
    ，一直講她的話，因被告講得很快罵得也大聲，伊有點忘記
    她談話內容，有點威脅伊；伊有要被告立刻出去，有說「妳
    出去，妳怎麼可以在這邊，妳怎麼可以進來」，被告應該沒
    講到她小孩在系爭房屋外的馬路玩這件事；被告離開房屋時
    ，告訴人一直在外面；被告進來到一半時，伊有聽到外面說
    不要進去，被告要出去時，剛好告訴人走過來制止，印象中
    是這樣子；伊偶爾會住系爭房屋，帶小孩有時候會在那邊睡
    覺；系爭房屋沒有登記為里辦公處，也沒掛里長辦公室招牌
    ，那邊後面有一個床，告訴人有時候辦公完，晚上在那邊過
    夜；系爭房屋睡的地方是前面辦公室的沙發，還有後面的椰
    子床；平常里民來系爭房屋諮詢，是在外面騎樓，除非伊請
    里民進來，里民才會進來；除非要談很多話，才會坐在沙發
    、泡茶桌那邊；事發時，紗門有關著，紗門是手動開關，拉
    了就會開，需要用點力道，有點卡卡的，有時候伊會扣住，
    可能那時沒有扣，伊平常有扣，但忘記那天有沒有扣；被告
    當時有進到屏風後的空間，到伊辦公桌旁，距伊跟小孩很近
    ，伊跟小孩都嚇到，當時告訴人在外面，但伊不知道告訴人
    在哪邊，但伊有隱隱約約聽到告訴人的聲音，就被告進來時
    ，伊就聽到「不要進去」，但被告一樣闖進來；伊忘記先後
    聲音跟被告進來的次序；伊沒特別說不提供里民大家進來，
    禮貌上他們會先在外面打個招呼談話一下，一般里民完全不
    會自己闖進來；告訴人在中清路那邊也有辦公室；伊有在系
    爭房屋那邊睡，有在那邊睡，有在那邊使用，伊等認知是住
    家，不應該有外人隨便闖進來，伊等不知道外面的人怎麼認
    知這個地方，伊等認知那是私人的地方，因為有床可以睡；
    被告是站在屏風大概一步的距離跟伊講話；伊與里民是在屏
    風外的泡茶區講話；監視器主機是放在房間裡面等語（見本
    院卷第170頁至第178頁）。
  ㈤然告訴人與證人丙○○均證稱會在系爭房屋處理該里事務，系
    爭房屋前半部係供里民喝茶、討論事情之用等語（見本院卷
    第158頁至第160頁、第173頁、第175頁至第177頁），又系
    爭房屋登記為該里里長辦公室，有臉書個人資料、臺中市政
    府北區區公所網頁資料、內政部網頁資料各1份附卷可查（
    見本院卷第113頁、第117頁至第119頁），且系爭房屋外之
    懸掛布條與室內物品擺設均與里長事務有關（見偵卷第45頁
    至第47頁；本院卷第111頁、第115頁），均使他人信該處為
    里辦公處。又告訴人雖證稱不知臺中市政府北區區公所及內
    政部將系爭房屋設為里辦公處云云，然依臺中市里鄰組織及
    里鄰長服務要點第2點規定，里辦公處以設置於里長提供之
    場所為原則，若非告訴人將該處設為里辦公處，臺中市政府
    北區區公所及內政部斷無將系爭房屋登記為里辦公處之理，
    是告訴人及證人丙○○證稱系爭房屋並非里辦公處云云，難使
    本院信為真實。是以，告訴人雖主觀認知系爭房屋為其住處
    ，然系爭房屋既供作里辦公處之用，且被告進入系爭房屋時
    仍在正常上班時間，且系爭房屋大門開啟，紗門亦未閉鎖，
    顯見系爭房屋仍在處於辦公狀況而開放供不特定人自由進出
    之狀態，依前開說明，難符合刑法第306條第1項之構成要件
    。
  ㈥告訴人與證人丙○○雖證稱其等有出言阻止被告進入系爭房屋
    ，然此節為被告所否認，若告訴人與證人丙○○果有阻止被告
    進入系爭房屋，當告訴人在對街見被告進入後，當會立即至
    系爭房屋內要求被告離開系爭房屋，然被告進入系爭房屋至
    離開之時間共計19秒許，而告訴人證稱該路段寬約10米等語
    （見本院卷第168頁），然告訴人係直至被告離開後始至系
    爭房屋門口，此節已與常理不合。另證人丙○○證稱見被告進
    入系爭房屋，有要求被告離去，然證人丙○○當時並無激烈表
    情或肢體反應，此有本院勘驗筆錄1份在卷可查（見本院卷
    第156頁），是告訴人及證人丙○○是否出言阻止被告一節，
    非無可疑之處。
  ㈦被告辯稱其進入系爭房屋係要求證人丙○○不要讓小孩在馬路
    遊玩等語，證人丙○○亦證稱被告大概有提此事等語（見本院
    卷第171頁），又被告進系爭房屋後，直接與證人丙○○交談
    ，時間長約19秒，且被告所站位置係在屏風處，有上開勘驗
    筆錄及照片附卷可查（見偵卷第45頁至第47頁；本院卷第15
    6頁），足徵被告確係基於其未成年子女安危一事而進入系
    爭房屋與證人丙○○交談。準此，被告既然係出此目的而進入
    系爭房屋，客觀上並未有何背於公序良俗之處，揆諸前揭說
    明，被告進入系爭房屋之舉，尚難認屬無故侵入他人住宅之
    不法行為，且因被告主觀上係基於與證人討論小孩安危而為
    之，是亦難認其有無故侵入他人住宅之主觀犯意，核其所為
    與刑法第306條第1項無故侵入他人住宅罪之構成要件不符，
    自難以該等罪責相繩。
六、綜上所述，本案依公訴人所提出之證據，尚未足使本院就公
    訴意旨所指被告涉犯行達於無所懷疑，而得確信為真實之程
    度，揆諸前揭說明，即屬不能證明被告犯罪，依法自應為無
    罪之諭知。
據上論斷，應依刑事訴訟法第301條第1項，判決如主文。
本案經檢察官陳旻源提起公訴，檢察官甲○○到庭執行職務。 
中　　華　　民　　國　　111 　年　　11　　月　　14　　日
                  刑事第七庭    法  官  林雷安
以上正本證明與原本無異。
如不服本判決應於收受送達後20日內向本院提出上訴書狀，並應
敘述具體理由；其未敘述上訴之理由者，應於上訴期間屆滿後20
日內向本院補提理由書（均須按他造當事人之人數附繕本）「切
勿逕送上級法院」。
告訴人或被害人如不服判決，應備理由具狀向檢察官請求上訴，
上訴期間之計算，以檢察官收受判決正本之日起算。

                                書記官  黃英寬
中　　華　　民　　國　　111 　年　　11　　月　　14　　日